【裁判字號】    99,上易,86
【裁判日期】    990826
【裁判案由】    恐嚇
【裁判全文】
臺灣高等法院花蓮分院刑事判決          99年度上易字第86號
上  訴  人
即  被  告  甲○○
選任辯護人  曾泰源律師
上列上訴人因恐嚇案件，不服臺灣花蓮地方法院99年度花易字第
23號中華民國99年5月27日第一審判決（起訴案號：臺灣花蓮地
方法院檢察署99年度偵字第466號），提起上訴，本院判決如下
：
    主  文
原判決撤銷。
甲○○無罪。
    理  由
一、公訴意旨以：被告甲○○因購物退貨及不滿乙○○對退貨之
    處理方式，於民國98年10月15日上午11時58分許，以000000
    000ｘ號行動電話撥打乙○○之00000000ｘ（詳細號碼詳卷
    ）電話後，基於恐嚇之犯意，以加害生命、身體之事向乙○
    ○恐嚇稱：「3天後我會回去找你算帳、我要把你刺下去（
    台語）、如果敢不給錢就要到稅捐處檢舉你」等語，致乙○
    ○因而心生畏懼，致生危害於安全，因認被告涉犯刑法第30
    5條恐嚇罪嫌。
二、證據能力部分：
    按被告以外之人於審判外之言詞或書面陳述，除法律有規定
    者外，不得作為證據。被告以外之人於審判外之陳述，雖不
    符前4 條之規定，而經當事人於審判程序同意作為證據，法
    院審酌該言詞陳述或書面陳述作成時之情況，認為適當者，
    亦得為證據；當事人、代理人或辯護人於法院調查證據時，
    知有第159條第1項不得為證據之情形，而未於言詞辯論終結
    前聲明異議者，視為有前項之同意，刑事訴訟法第159條第1
    項、第159條之5就此定有明文。本件檢察官及被告對於卷內
    供述及非供述證據之證據能力，於本院準備程序中均不爭執
    ，迄本案言詞辯論終結前，亦未聲明異議，本院認為上開證
    據均無違法取證或證明力過低之瑕疵，認以之作為證據為適
    當，認均有證據能力。
三、按犯罪事實應依證據認定之，無證據不得認定犯罪事實；又
    不能證明被告犯罪者，應諭知無罪之判決，刑事訴訟法第15
    4條第2項、第301條第1項分別定有明文。次按認定不利於被
    告之事實，須依積極證據，苟積極證據不足為不利於被告事
    實之認定時，即應為有利於被告之認定，更不必有何有利之
    證據；又認定犯罪所憑之證據，雖不以直接之證據為限，間
    接證據亦包含在內，然而無論直接證據或間接證據，其為訴
    訟上之證明，須於通常一般人均不致有所懷疑，而得確信其
    為真實之程度者，始得據為有罪之認定；再按告訴人之告訴
    ，係以使被告受刑事訴追為目的，是其陳述是否與事實相符
    ，仍應調查其他證據以資審認（最高法院52年台上字第1300
    號判例意旨參照）。
四、本件公訴意旨認被告涉犯上開恐嚇罪嫌，無非是以被告甲○
    ○、告訴人乙○○於警詢、偵查中之供述、電話通聯紀錄為
    其論據。訊據被告固坦承其曾向乙○○購買亞培管灌奶水及
    黑棗汁，因其父親死亡，要求辦理退貨還款，對乙○○之退
    貨處理方式不滿，欲辦理退貨貨品已以同種類貨品送回其母
    親住處，貨品已更換成相同種類之貨品，並於98年10月15日
    上午11時58分許，以其持有之門號000000000ｘ號行動電話
    撥打00000000ｘ號電話給乙○○，談及退貨處理等情，惟矢
    口否認有何恐嚇之犯行，並辯稱：我沒有恐嚇，我是跟乙○
    ○說等我回去在跟他處理等語。辯護人則以：告訴人之指述
    須有其他積極證據佐證，而且台語雖有「杜下去」的說法，
    但沒有「刺下去」的說法，本件被告講出要檢舉告訴人逃漏
    稅，告訴人藉機對被告提出恐嚇的刑事告訴，基於罪疑唯輕
    原則，應為有利被告之認定等語為被告辯護。
五、經查：
  1.被告於警詢、偵查、原審及本院審理時，固不否認有於98年
    10月15日上午11時58分許，以其行動電話撥打告訴人乙○○
    電話談論退貨事宜，並有卷附上開電話之通聯紀錄、基地台
    紀錄、告訴人電話通聯紀錄、客戶服務卡影本2份、照片9張
    等為證，惟上開事實均僅能證明被告確有打電話給告訴人之
    事實，對於被告與告訴人在電話中談話之內容為何、被告有
    無出言恐嚇等情，均無從加以證明。
  2.證人即告訴人乙○○於98年10月15日案發當日在警局初訊時
    供稱：被告在98年10月15日11時58分打電話給我，說這幾天
    我會來找你算帳，把你刺下去（台語）等語；嗣於偵查中則
    證稱：被告說三天後回來找你們算帳，不給錢的話，你看看
    ，我要去稅捐處檢舉，要給你刺下去，我重複問他要怎麼把
    我刺下去，他說我就不信沒辦法將你刺下去，被告重複說「
    我要把你刺下去，三天後會回來找你算帳」等語；於原審證
    稱：被告打電話給我，說不給他錢他就要去稅捐處檢舉，又
    用台語說他要把我刺下去，我有問他要用什麼刺我，他說不
    管用什麼方式就是要把我刺下去等語，觀其歷次供述，其於
    警局調查時為案發當日，衡情當時告訴人之記憶應最為清楚
    ，然其供述簡略，對被告於電話中重複強調三天後要回來找
    伊、用什麼方式刺下去等對話均未提及，反而於日後之證述
    中愈加具體且詳細生動，則告訴人嗣後所述有無誇大渲染之
    處，已非無疑；而告訴人與被告因退貨一事發生爭執，被告
    除揚言檢舉告訴人逃漏稅外，亦曾當著告訴人面前打電話檢
    舉等情，為被告及告訴人所不爭（參見本院卷第31頁），則
    雙方因退貨糾紛導致告訴人可能受到稅捐機關的查稅及處罰
    之不利益，告訴人對被告之指述亦不無先發制人、挾怨報復
    之可能性，故告訴人之指述是否可採，更應審酌是否有其他
    事證可資佐證。而告訴人於本院準備程序中雖供稱被告到其
    店內時，告訴人有當著太太、警員的面質問被告要如何將之
    刺下去、怎麼這樣講話，其有以筆電錄音，錄到太太跟被告
    講話的聲音云云，經本院命告訴人提出上開光碟調查結果，
    告訴人卻稱無錄到聲音，而其提出之光碟經勘驗結果僅有被
    告之影像而無聲音，有本院勘驗筆錄在卷可按，足見告訴人
    所述有錄到聲音云云，顯屬不實；另本院依職權傳喚證人即
    98年10月26日據報至告訴人店址處理之中華派出所警員丙○
    ○亦證稱：有聽到被告說要去稅捐處檢舉告訴人逃漏稅，在
    現場時並未聽到有與「刺下去」相關的對話等語，告訴人乃
    改稱是被告剛到時其問被告刺下去是什麼意思，印象中警察
    比較後到等語，言詞前後不一，告訴人供述之可信度堪慮。
    是以本件除告訴人之單一指述外，既無其他具體事證可資佐
    證其所述內容屬實，在告訴人與被告既有退貨糾紛，被告復
    檢舉告訴人逃漏稅使告訴人可能遭受損失，不能排除告訴人
    之供述有挾怨報復或誇大渲染之情形下，實難僅以告訴人上
    開指述而入被告於罪。
  3.從而，本件既無其他積極事證足資佐證告訴人之指述屬實，
    而被告亦堅詞否認有何恐嚇犯行，本於罪疑唯輕原則，應認
    被告犯罪不能證明，應為無罪之諭知。原審認事用法固非無
    見，惟原審以2人除退貨糾紛外無其他恩怨，認告訴人無設
    詞誣陷自陷偽證刑責之虞而採信告訴人之指述，認被告涉有
    恐嚇犯行，尚嫌率斷，被告上訴否認犯行，為有理由，應予
    撤銷改判。
據上論斷，應依刑事訴訟法第369條第1項前段、第364條、第301
條第1項前段，判決如主文。
本案經檢察官朱秋菊到庭執行職務。
中    華    民    國    99    年    8     月    26    日
                  刑事庭審判長法  官  何方興
                              法  官  許仕楓
                              法  官  林碧玲
以上正本證明與原本無異。
本件不得上訴。
中    華    民    國    99    年    8     月    26    日
                              書記官  李閔華

司法院資訊處製作；財團法人民間司法改革基金會備份。
